【裁判字號】    95,交聲,855
【裁判日期】    951220
【裁判案由】    聲明異議
【裁判全文】
臺灣高雄地方法院交通事件裁定         95年度交聲字第855號
原處分機關  交通部公路總局高雄區監理所
異  議  人  乙○○
上列受處分人因違反道路交通管理處罰條例案件，對於交通部公
路總局高雄區監理所95年10月27日所為之處分（高監營裁字裁80
-B00000000號），聲明異議，本院裁定如下：
    主  文
原處分撤銷。
乙○○不罰。
    理  由
一、聲明異議意旨略以：異議人即受處分人於民國95年5 月26日
    騎乘車牌號碼IIW-317 號機車，前往高雄火車站搭火車，至
    苗栗探望小孩，異議人將上開機車依規定停放在建國路上未
    有營業之店面門口，不料異議人於同年6 月5 日回到高雄，
    竟發現機車已被拖吊，異議人並未違規停放，本件裁決自難
    謂適法，應予撤銷等語。
二、按「汽車駕駛人停車時，有停車時間、位置、方式、車種不
    依規定之情形者，處新臺幣（下同）600 元以上1200元以下
    罰鍰」、「在設有騎樓之路段，應在騎樓地內停放，並以一
    列為限，車頭向內，後輪應與騎樓外緣標齊．．．」、「道
    路沿線無騎樓地，但已設置2.5 公尺以上人行道者，得沿人
    行道外緣停放，並以一列為限，車頭向內，後輪應與人行道
    邊緣標齊」，固據道路交通管理處罰條例第56條第1 項第9
    款、高雄市整理機器腳踏車、慢車、攤架停放秩序實施要點
    第2 點第1 項及第2 項分別定有明文。惟按執行交通勤務警
    察依法律規定製單舉發違反道路交通管理處罰條例所列之違
    規事實，並由公路主管機關加以處罰，係行政機關執行公權
    力措施而對外直接發生法律效果之單方行政行為，本質上為
    行政處分，受處分人不服公路主管機關所為之處罰，依道路
    交通管理處罰條例第87條之規定向管轄地方法院聲明異議，
    自屬行政救濟程序。至行政救濟程序舉證責任之分配，早期
    雖曾採行「行政處分公定力理論」，即主張依據法令所為之
    行政處分係屬違法之人，應對其根據事實負舉證責任，但此
    係立於行政權對私人具有優越性之前提，已為今日學說及實
    務所不採，今日學說及實務承認行政訴訟上當事人之法的對
    等性觀念，認為行政救濟程序之舉證責任分配，應採民事訴
    訟上舉證責任分配原則，加以修正後，準用於行政救濟程序
    ，有最高行政法院85年度判字第960 號判決要旨足資參照。
    亦即，公路主管機關對於人民有所處罰，必須確實證明其違
    法事實，倘不能證明違法事實之存在，其處罰即不能認為合
    法，87年10月28日修正之行政訴訟法第136 條明文規定準用
    民事訴訟法第277 條舉證責任分配之原則即揭櫫前開意旨。
    從而，道路交通案件處理辦法第4 條雖規定聲明異議案件之
    處理，準用刑事訴訟法有關規定，惟依前揭說明及規定，刑
    事訴訟法有關證據之規定與前揭意旨抵觸部分，即不應準用
    於其性質屬行政救濟程序之交通案件聲明異議程序。
三、經查：
  (一)異議人所有車牌號碼IIW-317 號機車，於95年6 月5 日在高
    雄市○○○路25號前，因停車方式不依規定，而經警舉發拖
    吊，並經原處分機關以違反道路交通管理處罰條例第56條第
    1 項第9 款之規定，裁處新台幣600 元罰鍰之事實，有舉發
    道路交通違反通知單、裁決書、執行拖吊之現場照片等在卷
    可憑，固堪認定。
  (二)惟異議人係於95年5 月26日騎乘車牌號碼IIW-317 號機車，
    前往高雄火車站搭火車至苗栗探望小孩，而將上開機車依規
    定停放在建國路上未有營業之店面門口，嗣於同年6 月5 日
    再搭乘火車回到高雄之事實，除據異議人於聲明異議狀陳述
    甚明外，亦據其提出95年5 月27日至同月31日及同年6 月3
    日在苗栗購物之發票、95年6 月5 日苗栗至台中之火車票各
    1 紙為證，足認其前開所述，尚屬有憑。又火車站前為重點
    取締地段，每日均會前往本件違規機車（IIW-317 號）停放
    地點附近執行取締，而取締當日適逢端午節，所以車潮、人
    潮很多，前開機車停放附近均已無空位可供停放機車之事實
    ，業據舉發本件違規行為之員警甲○○到庭證述明確（見本
    院95年12月15日訊問筆錄）。是異議人停放前開機車之地點
    ，既係每日重點取締之地段，果異議人係於95年5 月26日，
    即將上開機車違規停放在前揭遭取締之地點，則其該機車豈
    有遲至95年5 月31日始遭警舉發違規並加以拖吊之理。再觀
    諸附於本院卷之執行拖吊現場照片，可知執行拖吊當時異議
    人機車停放地點附近，可供機車合乎規定停放之空間，均已
    停滿機車，另參諸前開警員甲○○之證述，當日既適逢端午
    節，則是否係他人為求停放機車，而將異議人前開合乎規定
    停妥之機車隨意移置後，再行停放機車，則非無可能。故本
    件依卷存證據資料，尚難認異議人確有裁決書上所載違規事
    實存在。從而，原處分機關不查，逕對異議人為前開裁罰，
    難認適法，異議人
    本件之異議，為有理由，自應由本院將原處分機關之處分撤
    銷，另諭知異議人不罰，以資適法。
據上論斷，應依道路交通案件處理辦法第20條，裁定如主文。
中    華    民    國    95    年    12    月    20    日
                  交通法庭     法  官  李育信
以上正本證明與原本無異。
如不服本裁定，應於收受送達後5 日內向本院提出抗告狀。
中    華    民    國    95    年    12    月    20    日
                               書記官  廖佳玲


司法院資訊處製作；財團法人民間司法改革基金會備份。
